臺灣高等法院臺南分院刑事判決
109年度上訴字第1481號
上  訴  人  
即  被  告  丁○○


上列上訴人因詐欺等案件，不服臺灣臺南地方法院109年度訴字
第870號中華民國109年10月8日第一審判決（起訴案號：臺灣臺
南地方檢察署109年度偵字第8583號），提起上訴，本院判決如
下：
    主  文
原判決撤銷。
丁○○犯如附表編號1至4所示之罪，各處如附表編號1至4所示之刑
及沒收。應執行有期徒刑貳年貳月。沒收部分併執行之。
    事  實
一、丁○○因缺錢花用，於民國109年3月25日瀏覽臉書網頁，見徵
    才訊息，遂於同日依該網頁所載之Line帳號位址，與帳號名
    稱為「黃浩南」負責擔任招募車手之詐欺集團成年成員聯繫
    ，基於參與犯罪組織之犯意，加入由通訊軟體Line帳號名稱
    為「黃浩南」(以下稱「黃浩南」)、帳號名稱為「王凱」(
    以下稱「王凱」)與其他真實姓名年籍不詳之成年人（無證
    據證明係未成年人）所組成之三人以上以實施詐術為手段、
    有持續性及牟利性且具結構性之詐欺集團犯罪組織，與「黃
    浩南」約定提供其所申設之中華郵政股份有限公司中壢興國
    郵局帳號00000000000000號帳戶(以下稱興國郵局帳戶)及中
    國信託商業銀行股份有限公司帳號000000000000號帳戶(以
    下稱中國信託帳戶)，供該集團詐騙被害人時指示被害人匯
    款至上開帳戶之用，並依該集團成員「王凱」指示提領帳戶
    內受害人匯入之贓款，再交付「王凱」指派向其收取贓款之
    不詳集團成員收受，丁○○可因此獲得所提領金額4%款項做為
    報酬。丁○○依上開分工方式，分別為下列行為：
㈠、丁○○與「黃浩南」、「王凱」及其他不詳詐欺集團成員意圖
    為自己不法之所有，基於三人以上共同詐欺取財之犯意聯絡
    ，先由該詐欺集團不詳成員以附表編號1所示方式，詐騙附
    表編號1所示之戊○○，致其陷於錯誤，依指示將附表編號1所
    示款項匯至丁○○申設之中國信託帳戶內，嗣因戊○○匯款完畢
    後，撥打電話向友人確認有無收到匯款，經友人告知未向戊○○借款，因而察覺有異，在匯款轉入丁○○申設之中國信託帳
    戶前，即時成功攔阻所匯款項轉入丁○○申設之中國信託帳戶
    ，因而未能得逞。嗣經戊○○報警處理，而悉上情。　　
㈡、丁○○復與「黃浩南」、「王凱」及其他不詳詐欺集團成員意
    圖為自己不法之所有，基於三人以上共同詐欺取財及掩飾、
    隱匿特定犯罪所得之去向、所在之犯意聯絡，先由該詐欺集
    團不詳機房成員以附表編號2至4所示方式，詐騙附表編號2
    至4所示乙○○○、丙○○、甲○○○等人，致乙○○○等3人因而陷於
    錯誤，依指示將附表編號2至4所示款項匯入丁○○申設如附表
    編號2至4所示帳戶內，丁○○嗣依「王凱」指示將乙○○○等3人
    匯入其帳戶內款項，於附表編號2至4所示時、地領出，再將
    扣除所提領款項4%報酬後之餘款，交付「王凱」指派向其收
    取之不詳詐欺集團成員收受，該詐欺集團成員收得款項後，
    再轉交其他上游成員，藉此層層轉交方式製造金流斷點隱匿
    詐欺犯罪所得贓款之去向。嗣乙○○○等3人發覺受騙報警處理
    ，經警循線查悉上情。
二、案經戊○○、乙○○○、丙○○、甲○○○訴由臺南市政府警察局第五
    分局移送臺灣臺南地方檢察署檢察官偵查起訴。 
    理  由
一、證據能力：
㈠、按組織犯罪防制條例第12條第1項中段規定：「訊問證人之筆
    錄，以在檢察官或法官面前作成，並經踐行刑事訴訟法所定
    訊問證人之程序者為限，始得採為證據。」以立法明文排除
    被告以外之人於檢察事務官、司法警察官或司法警察調查中
    所為之陳述，得適用刑事訴訟法第159條之2、第159條之3及
    第159條之5等規定。此為刑事訴訟關於證據能力之特別規定
    ，較諸刑事訴訟法證據章有關傳聞法則之規定嚴謹，且組織
    犯罪防制條例迭經修正，均未修正上開規定，自應優先適用
    ；至於共犯被告於偵查中以被告身分之陳述，仍應類推適用
    上開規定，定其得否為證據（最高法院107年度台上字第358
    9號、102年度台上字第2653號判決意旨參照）。是在違反組
    織犯罪防制條例案件，證人於警詢或共犯偵查、審判中以被
    告身分所為陳述之證據能力，即絕對不具證據能力，自不得
    採為判決基礎。經查，本判決以下所引用告訴人戊○○、乙○○○、丙○○、甲○○○等人於警詢時之證述，就被告違反組織犯罪
    防制條例罪嫌部分，依上開說明，均不具證據能力，然於被
    告涉犯三人以上共同詐欺取財、洗錢罪嫌部分，既無上開組
    織犯罪防制條例規定適用之餘地，自須回歸刑事訴訟法有關
    證據能力之相關規範以定其有無。
㈡、除上述排除證據能力之部分以外，本判決所引用之供述證據
    ，經檢察官及被告於本院審理時，均同意有證據能力（見本
    院卷第90至93頁、第137至138頁)，本院審酌該等供述證據
    作成時情況，並無違法取證之瑕疵，與待證事實均具有關聯
    ，以之作為證據應屬適當。另本判決所引用之非供述證據，
    與本案事實具有自然關聯性，且無證據證明係公務員違背法
    定程序所取得，是後述所引用之供述及非供述證據均有證據
    能力。
二、認定犯罪事實所憑之證據及理由：
    訊據被告固坦承經由「黃浩南」招募，同意提供上開興國郵
    局及中國信託帳戶供「黃浩南」、「王凱」等人所屬組織使
    用，及依「王凱」指示將附表編號2至4所示之人匯入其上開
    帳戶內款項領出，交由「王凱」指派之人收取，且因此獲得
    以提領款項4%計算之報酬等情，惟矢口否認有參與犯罪組織
    、三人以上共同犯詐欺取財及洗錢等犯行，辯稱：被告是在
    網路上看到應徵工作廣告，與對方聯繫後，相信對方所說是
    從事虛擬幣交易，帳戶不夠，需要帳戶，才提供帳戶資料給
    他們，不知道是詐騙，若知道這是詐騙，也不會做這樣的事
    ，被告並無參與或加入詐欺集團之意願，亦不知「黃浩南」
    、「王凱」或其所屬詐欺集團或其成員是否有三人以上。再
    者，被告主觀上認為是在自己金融帳戶內領錢，與一般社會
    大眾認知的提供帳戶及使用他人金融機構帳戶提款卡於自動
    櫃員機領款之車手行為，型態上不同，並非屬於詐欺集團的
    車手，被告雖意識到在自己金融帳戶內領錢並取得報酬行為
    疑似車手，惟被告領得款項後，係自行扣除當次提領總額之
    4%作為自己報酬，而非由「黃浩南」、「王凱」另行給付報
    酬，與一般詐欺集團運作常態顯然不同，被告主觀上仍認自
    己並非車手云云。經查：
㈠、被告於109年3月25日瀏覽臉書網頁，發現徵人訊息後，依該
    網頁所載資訊，以網路通訊軟體Line聯繫帳號名稱為「黃浩
    南」之人，經其招募同意提供所申設之興國郵局、中國信託
    帳戶資料，交由渠等用以令他人匯款入其申設之上開帳戶，
    並按Line帳號名稱為「王凱」之人指示，將他人匯入其帳戶
    之款項領出，交付「王凱」指派向其收款之不詳成年人，被
    告因此可獲得所提領款項4%報酬，而附表編號1至4所示告訴
    人戊○○等4人，嗣後遭詐欺集團成員以附表所示之方式詐騙
    ，因而陷於錯誤，依詐欺集團成員之指示，將附表所示款項
    匯至被告申設之興國郵局或中國信託帳戶，除附表編號1所
    示告訴人戊○○因即時發覺受騙，成功阻止所匯款項轉入被告
    申設之中國信託帳戶外，其餘附表編號2至4所示告訴人乙○○○等3人所匯款項，均轉入被告申設之上開帳戶內，被告隨即
    依「王凱」指示，將附表編號2至4所示告訴人匯入其帳戶內
    款項領出，依上開比例扣除報酬後，將餘款交付「王凱」指
    派之人收受等情，業據被告於警詢、偵訊、原審及本院審理
    時供述在卷(見警卷第3至5頁背面；偵卷第15至16頁；原審
    卷第29至35頁、第73至86頁；本院卷第87至97頁、第139頁
    、第147至153頁)，並據告訴人戊○○、乙○○○、丙○○、甲○○○
    於警詢中指述明確(見警卷第16至16頁背面、第21至22頁、
    第25至26頁；本院卷第71至75頁，此部分筆錄不作為認定被
    告涉犯參與犯罪組織罪之證據使用)，復有被告與「黃浩南
    」、「王凱」間Line對話紀錄、附表編號1、2、4所示告訴
    人匯款之郵政入戶匯款申請書、郵政跨行匯款申請書、被告
    申設之興國郵局及中國信託帳戶個資檢視、交易明細表、中
    華郵政股份有限公司桃園郵局109年12月18日桃營字第10918
    01087號函及所附興國郵局帳戶交易往來明細、中國信託商
    業銀行股份有限公司109年12月21日中信銀字第10922483922
    658號函及所附中國信託帳戶交易往來明細、附表所示告訴
    人發覺受騙後報警處理由承辦員警製作之內政部警政署反詐
    騙案件紀錄表、新北市政府警察局永和分局得和派出所受理
    詐騙帳戶通報警示簡便格式表、金融機構聯防機制通報單、
    新竹縣政府警察局竹東分局寶山分駐所受理詐騙帳戶通報警
    示簡便格式表、新北市政府警察局新莊分局頭前派出所受理
    詐騙帳戶通報警示簡便格式表、原審公務電話紀錄、被告提
    領款項之監視錄影畫面翻拍照片（見警卷第2頁、第6至11頁
    、第14至15頁背面、第17至20頁、第23至24頁背面、第27至
    28頁背面、第30至31頁；原審卷第39至41頁；本院卷第99至
    101頁、第103至115頁），此部分事實，堪以認定。
㈡、被告固否認涉犯三人以上共同詐欺取財既、未遂罪犯行，並
    以上開情詞置辯。惟查：
１、按共同正犯之成立，祇須具有犯意之聯絡，行為之分擔，既
    不問犯罪動機起於何人，亦不必每一階段犯行，均經參與；
    共同正犯之意思聯絡，原不以數人間直接發生者為限，即有
    間接之聯絡者，亦包括在內（最高法院34年上字第862號、7
    7年台上字第2135號判決意旨參照）。而共同正犯間，非僅
    就其自己實施之行為負其責任，並在犯意聯絡之範圍內，對
    於他共同正犯所實施之行為，亦應共同負責；共同實施犯罪
    行為之人，在合同意思範圍以內，各自分擔犯罪行為之一部
    ，相互利用他人之行為，以達其犯罪之目的者，即應對於全
    部所發生之結果，共同負責（最高法院32年上字第1905號、
    28年上字第3110號判決意旨參照）。又現今詐騙集團為逃避
    警方查緝，多採分工方式為之，屬多人分工共同完成之集團
    性犯罪，而為隱匿日後犯罪所得，防止遭查緝，除有集團首
    謀之人外，尚區分為實施詐欺之人與領取詐欺所得之人，各
    擔任該集團性犯罪不可或缺之角色，倘有其中某一環節脫落
    ，將無法順遂達成詐欺之結果。因此，此種詐欺集團之各成
    員，固因各自分工不同，未能自始至終均參與每個角色之行
    為，惟其等明顯均係基於自己犯罪之意思，而與其他成員間
    有共同詐欺不特定被害人之犯意聯絡，利用彼此行為，以達
    成共同詐欺取財之犯罪結果，自應對於全部結果共同負責。
２、被告雖辯稱「黃浩南」告知其等係從事虛擬貨幣交易，不知
    渠等係詐騙集團，若知是詐騙集團，即不會加入做這樣的事
　　，本身也是被騙云云。且被告於109年3月25日開始以LINE與
    「黃浩南」互傳訊息對話，顯示「黃浩南」於同日中午12時
    11分告知被告「先跟你簡單說明唷：這裡是MAX幣托交易所
    平台在線服務，虛擬貨幣市場反應熱烈，團隊為擴大經營範
    圍，現對全臺招募合作：這裡跟你說明我們需要招募的工作
    人員性質：最近虛擬幣交易所火爆進行中，我們在找人員合
    作，是不需要你出資的。我們團隊需要收集帳戶註冊綁定交
    易所，有交易產生的話會有資金匯到你綁定的帳上，你需要
    做的就是及時完成入金的提領工作，不需要你儲值，只是簡
    單的配合綁定完成提領...」等工作內容（見警卷第6頁），
    似與被告所辯相符。然查：
⑴、由「黃浩南」上開介紹渠等所從事之營業及被告工作內容可
    以看出，「黃浩南」雖表示其任職虛擬貨幣托交易所平台，
    然並未介紹其所在職之營利事業名稱、地址、登記資料、營
    業詳細內容、其本身真實姓名、職稱及工作內容等資訊，僅
    強調被告工作內容為提供帳戶並為其所屬組織提領匯入被告
    帳戶內款項，明顯有意隱瞞其本身與所屬組織之資訊。再者
    ，被告一開始以Line通訊軟體聯繫「黃浩南」詢問「請問是
    做什麼兼職？」時，「黃浩南」反問「hi 請問你住哪裡呢
    ？幾歲了呢？有沒有在做正職呢？麻煩三個問題都簡單回答
    一下哦～我們要看看你是否在時間上適合我們這份兼職」，
    被告對其詢問僅簡單答覆「51歲住臺南待業中」，「黃浩南
    」並未多問即回答「了解，這裡先和你簡單的介紹兼職工作
    的性質喔」等語，可見「黃浩南」對於應徵者並不關心其學
    歷、工作經歷、人品、體格與健康情形等攸關應徵者品格、
    學識、能力、體力等條件，此顯與一般雇主篩選員工之甄試
    情況大不相同。被告顯然亦察覺「黃浩南」介紹之工作內容
    僅是提供帳戶並提領匯入帳戶內款項與常情有異，在「黃浩
    南」介紹工作內容後反問「那我變車手了」一語，可徵被告
    對於「黃浩南」所宣稱之工作，極有可能係擔任詐欺集團車
    手工作甚明。又被告於原審審理時供稱：「(你跟他接觸當
    中，有無質疑他們的工作那麼輕鬆可以領那麼多的報酬？)
    他就跟我說是虛擬幣遊戲這樣。(你心裡有沒有懷疑？)我有
    一點懷疑，沒有那麼高的報酬率。(你懷疑的是什麼？)我想
    說不可能有人會一次匯那麼多錢玩那個遊戲，我以為是遊戲
    ，因為對方跟我說是虛擬幣的遊戲。(你是否有質疑工作內
    容與一般工作不同？)確實與一般不同，怎麼不一樣我也不
    會說，就是領錢給人家。(有領錢給人家這種工作嗎？)應該
    是沒有。(你與『黃浩南』的聊天紀錄，你回覆『那我變車手了
    』為何你會這樣說，這是何意？)我怕我變成詐騙，我所知道
    的車手定義，就是直接拿別人帳戶的錢去刷這樣子。(所以
    你自己也知道車手的定義是什麼，對不對？)對。(在你人生
    經驗當中，什麼工作可以領錢，賺報酬4%？)很少。(你的經
    驗一般人去銀行開戶有無困難？)沒有。(所以你的年齡是了
    解一般人都可以去開戶的？)是。」等語(見原審卷第81至84
    頁)。更徵依被告之年齡、社會經驗，其對於「黃浩南」所
    宣稱之工作正當性存有高度懷疑，且依其認知「黃浩南」告
    知工作內容符合車手定義，一般正當工作並無提供帳戶予他
    人使用並為他方領款此等勞務，而「黃浩南」所提供之工作
    須冒遭查獲之高風險，被告方能因此獲得高於一般正當工作
    之報酬，故被告供稱對此感到懷疑，唯恐因此參與詐騙，被
    告既認知該工作涉及詐欺取財，猶同意提供帳戶並為「黃浩
    南」、「王凱」等人領款，顯見其主觀上對於所參與者乃分
    擔詐欺取財之部分行為有所認識，被告辯稱不知「黃浩南」
    、「王凱」是詐欺集團成員，所領取之款項為詐欺所得，且
    其提供帳戶代為領款與自行扣除報酬等模式與一般詐欺集團
    運作方式不同，被告認為自己並非車手云云，顯不可採。
⑵、又由被告於警詢陳稱：「(警方調查被害人戊○○...提領人是
    否為你本人？)是，但是3月31日那次應該不是我領的，我之
    前另外有應徵被騙卡片，我卡片有重新補發。(你上述所稱
    卡片被騙是於何時、何地？)我之前上網借貸時對方要求說
    要寄送卡片跟密碼給對方，他們要看有沒有問題，我便於10
    9年3月27日晚間10時26分許，在臺南市○區○○路0號的統一龍
    成門市將我的000-000000000000中國信託帳戶提款卡寄給對
    方，寄至統一超商，交易代碼為Z00000000000，對方說查詢
    後會再確認卡片資料後跟我聯絡，但是一直沒消息，所以我
    就自己去將卡片掛失再重新補發。」等語(見警卷第5頁)，
    及於本院審理時供稱：「(你是不是說之前有一次應徵，你
    有把卡片交出去？)之前他是說證件可以貸款，也是在網路
    上，但他說卡片要寄給他們，他們要看卡片是否乾淨，錢是
    否可以匯進去。(所以你把卡片寄出是否也有被利用？有人
    匯錢進去你的郵局帳戶？)卡片寄出去我就不曉得的，後來
    我有去申請補發卡片，可是我沒有看裡面的...內容。(後來
    為何申請補發晶片卡、印鑑、密碼等？)我借的時候，他們
    有LINE我說是否告訴他們錯誤的密碼了，不只這張，還有中
    國信託的我也一併寄出去。郵局的我不曉得，我只知道中國
    信託的有人匯進去，因為中國信託會發簡訊。(你後來為何
    補發？)因為我知道被騙，他們LINE都沒有回。」等語(見本
    院卷第152頁)，足見被告先前即有將其帳戶寄出予他人之情
    事，且其所寄出之帳戶遭他人使用，供第三人匯款入其帳戶
    ，被告雖辯稱其第一次將帳戶寄出予他人，係遭他人以辦理
    貸款需先確認提款卡可否正常使用為由騙取，然被告既已有
    其所稱帳戶提款卡遭騙取之經驗，衡情對於此種提供帳戶資
    料等類型之事件，警覺性應較一般人更高，焉會率爾再次提
    供帳戶資料予毫不相識之人使用，故被告辯稱其此次亦係受
    騙而提供帳戶予「黃浩南」、「王凱」等人所屬組織使用並
    將匯入帳戶款項領出交予渠等，實難令人置信。
⑶、另在金融機構開設帳戶並無任何資格、財力、專業能力、身
    分等條件限制，任何人均可持身分證明文件至金融機構開立
    帳戶，被告於原審審理時供稱對於此點知之甚明，如上所述
    ，故「黃浩南」倘如其所述需要帳戶供他人匯款，大可由組
    織本身以法人名義、員工個人名義至國內所有金融機構申設
    帳戶，要無以網路對外向素昧平生之陌生人募集帳戶使用之
    必要，此舉顯然多付出使用被告帳戶及雇用被告領取帳戶內
    他人所匯款項之成本，又徒增匯入被告帳戶內款項，可能遭
    被告侵吞之風險，以生意人錙銖必較，力求減少成本、風險
    及損失以增加獲利之行止，「黃浩南」、「王凱」及其所任
    職公司之作為誠令人費解，反倒彰顯渠等所為目的在利用他
    人名義收受贓款，並藉由層層轉手贓款，以躲避檢警查緝。
    參以被告按「王凱」指示領取並交付匯入其帳戶內款項工作
    ，每次輕鬆出勤即可獲得經手款項4%之高額酬勞，如被告於
    附表編號2光提領並交付告訴人乙○○○所匯25萬元款項，即可
    獲得1萬元報酬，現今目下除部分醫師、具規模公司之高階
    主管或負責人、家有巨額恆產者，能有幾人有此高水準收入
    ，以被告學歷普通、無特殊專業能力、已屆中年等條件，幾
    無獲得此種報酬豐厚工作之機會，被告於原審審理時都自承
    此項工作與報酬相較明顯不尋常，顯見被告早已察覺異常，
    並如上述警覺所從事工作形同車手，則其辯稱不知「黃浩南
    」、「王凱」等人為詐欺集團成員，不然不會從事此工作云
    云，孰人能信。
⑷、另「黃浩南」、「王凱」等人苟如其等所宣稱係在合法虛擬
    貨幣交易平台任職，且正常借用被告申設之金融機構帳戶並
    雇用被告提領及轉交虛擬貨幣交易款項，則面對金融機構查
    問匯款來源等問題，應無不能據實以告之情，惟觀諸被告與
    「王凱」間之Line對話紀錄(見警卷第9至10頁)，「王凱」
    於109年4月6日告知可能有「陳秀洙」其人匯款至被告申設
    之興國郵局帳戶時，指示被告「郵局有問的話，你就說匯款
    人:陳秀洙」、「你就說是朋友，或者家人，都可以」、「
    你自己說啦，櫃員一般也不會問的」、「用途的話，你自己
    隨便說就可以了」等語，顯見「王凱」指示被告虛構說詞應
    對郵局人員詢問，顯非從事正當行業所應有之行為，被告由
    此已可合理推斷「王凱」指示其領取之他人匯款極可能涉及
    不法，否則無須刻意隱匿被告與匯款人間之身分關係及匯款
    緣由，此舉明顯意圖規避稽查，是「黃浩南」、「王凱」等
    人給付高額報酬使用被告申設之金融機構帳戶並委請被告為
    其領取匯入被告帳戶內款項之行為，明顯違反交易常規，被
    告竟對「王凱」指示其虛捏說詞應付金融機構人員詢問，對
    之毫無質疑，由此可知，被告對於提供其申設帳戶予「黃浩
    南」、「王凱」等人使用，並提領及交付帳戶內款項之行為
    ，係參與詐欺取財之部分行為了然於胸，此亦可由被告案發
    後，為警通知製作警詢筆錄時，與「黃浩南」間Line對話紀
    錄顯示，被告向「黃浩南」表示「我的卡全被鎖了、你主管
    (指『王凱』)也都不回、我被人報警了、要到警局作筆路(錄)
    、我的帳號都鎖了，也不能用了，我自己的錢都在裡面、我
    被告了還要上法院、我所有帳號被鎖還要去做筆路(錄)上法
    院」等語(見警卷第9頁背面)，由被告對於其申設帳戶遭警
    示凍結而無法使用一事，並無任何遭騙上當而生氣、質疑「
    黃浩南」之舉，僅一再抱怨其帳戶被凍結，帳戶內自有款項
    無法使用，並遭傳喚需上警局及法院應訊，「王凱」皆置之
    不理拒絕回覆其訊息等反應，益證被告對其參與詐欺取財犯
    行主觀上確有認識，因貪圖高報酬而擔任詐欺集團中「車手
    」之工作，被告有參與加重詐欺取財犯行之主觀犯意，至為
    灼然。
⑸、再者，由被告與「黃浩南」間之Line對話內容，顯示「黃浩
    南」僅係招募「車手」加入其所屬集團，故被告109年3月25
    日下午2時3分詢問「這樣後續我要等誰給我通知」，「黃浩
    南」回覆「需要把你的賴和電話號碼傳給我，後續主管會加
    你的賴，你注意賴的訊息」，被告詢問「我的賴不能＋怎麼
    辦」，「黃浩南」告知「好的，那我和公司主管商量一下」
    ，被告回答「只能加你們的」，「黃浩南」答「好的，那我
    把主管的賴給你」等語(見警卷第7頁)。翌日「王凱」以Lin
    e通訊軟體與被告聯繫首稱「你好，前台有跟你介紹過對嗎
    ？我是負責跟你對接的專員，接收通知資金入帳，然後，約
    定你所在位置附近地點，領完資金跟公司人員面洽進行結帳
    ，薪水是提領數額的4%，假設提領100000，你佣金是100000
    ×4%＝4000，這樣，以此類推」等語(見警卷第8頁)，顯見「
    黃浩南」與「王凱」為不同之人，故「王凱」不知「黃浩南
    」先前招募被告時告知資訊為何，因而再將被告工作內容與
    報酬重複告知一次甚明。再由「王凱」於109年4月1日中午1
    2時5分通知被告「入金新臺幣(下同)15萬(元)，麻煩你查一
    下，到帳沒有」，被告一再表示查無此筆匯款，「王凱」回
    覆「怎麼會延遲這麼久，我問問」、「我問問，什麼情況，
    怎麼延遲這麼久」、「那就奇怪了，不好意思，我問問，到
    底麼情況」、「抱歉，找到問題了，剛剛是把你的名字搞錯
    了，所以，不會到帳，安排改了，等等，到帳了，通知你」
    、「可能會晚一點喲，剛剛財務問銀行了，今天比較特殊」
    、「我都暈死了，白天的，居然把你資料填錯」等語(見警
    卷第8至8頁背面)，可見「王凱」與其所稱「財務」實係不
    同之人，被告由上開對話亦可清楚認知此事。另由「王凱」
    聯繫被告交款予其所指派向被告收款之人時告知被告「麻煩
    你自拍的照片傳一張給我，專員好認你」、「專員到這邊了
    」、「還是，我叫專員到7-11」、「這個7-11對吧？」、「
    你再(在)門口嗎？」、「專員到了」及其後多次交款時，「
    王凱」告知「專員到了，你在那裏嗎？」、「麻煩你到7-11
    等喲，過去了、快到了、到了嗎、專員1分鐘到、到了嗎」
    、「專員在等你了喲」等語(見警卷第9頁背面、第10至10頁
    背面、第11頁)，可見「王凱」與向被告取款之人應非同一
    人，參以被告於原審審理時供稱：「交錢的人跟Line的對象
    不一樣」等語(見原審卷第33至34頁)，足徵「王凱」僅居中
    聯繫被告與其所指派取款之人面交贓款事宜無訛，則被告亦
    能清楚知悉參與本件犯行之人另有向其取款之人，是由上開
    對話內容，可知參與本件犯行者包括與其以Line通訊軟體對
    話之「黃浩南」、「王凱」，及「王凱」向被告提及之「財
    務」，與出面向被告取款之專員，是被告主觀上亦可認知參
    與本件犯行之人數遠逾三人無誤，被告辯稱不知「黃浩南」
    、「王凱」或其所屬詐欺集團成員是否有3人以上，亦顯憑
    採。
３、由上開卷證資料交互參酌，可見被告對於「黃浩南」、「王
    凱」及其他詐騙集團內多數成員係在從事詐騙行為主觀上有
    所認知，仍決意加入，提供其帳戶作為詐取附表所示告訴人
    財物時供告訴人匯款之用，並擔任將帳戶內贓款領出之車手
    角色，經由各集團間成員分工合作以促使該集團成員得以順
    利完成詐欺取財之行為，足徵被告係基於自己犯罪之意思參
    與該集團之分工，分擔犯罪行為之一部，並利用他人之行為
    ，以達詐欺取財之犯罪目的，雖被告與集團全部成員間未必
    直接聯絡，惟渠等既彼此分工各自分擔整體犯罪過程，被告
    自應各就本件詐欺集團所為詐騙附表所示告訴人之全部犯行
    ，與其他詐欺集團成員共同負責。又被告對於集團內至少有
    招募其加入、指示告訴人匯款入其帳戶、指示其領取贓款、
    向其收取贓款之人，加計其本身顯逾三人，足認被告對於共
    同參與實施本件詐欺取財犯行之共犯人數至少為三人以上主
    觀上確有認知無疑。
㈢、按105年12月28日修正公布，並於106年6月28日生效施行之洗
    錢防制法第2條第2款、第3條第1款規定，洗錢防制法所稱洗
    錢行為，包含最輕本刑為6月以上有期徒刑以上之刑之特定
    犯罪。又洗錢防制法之立法目的，即在於防範及制止因特定
    重大犯罪所得之不法財物或財產上利益，藉由洗錢行為（例
    如經由各種金融機構或其他交易管道），使其形式上轉換成
    為合法來源，以掩飾或切斷其財產或財產上利益來源與犯罪
    之關聯性，而藉以逃避追訴、處罰，故其所保護之法益為國
    家對於特定重大犯罪之追訴及處罰。是洗錢罪之成立，除行
    為人在客觀上有掩飾或隱匿因自己重大犯罪所得財產或財產
    上利益之具體作為外，尚須行為人主觀上具有掩飾或隱匿其
    財產或利益來源與犯罪之關聯性，使其來源形式上合法化，
    以逃避國家追訴、處罰之犯罪意思，始克相當。因之，是否
    為洗錢行為，自應就犯罪全部過程加以觀察，包括有無因而
    使重大犯罪所得之財物或財產上利益之性質、來源、所在地
    、所有權或其他權利改變，因而妨礙重大犯罪之追查或處罰
    ，或有無阻撓或危及對重大犯罪所得之財物或財產上利益來
    源追查或處罰之行為在內（最高法院100年度台上字第6960
    號判決意旨參照）；另過去實務認為，行為人對犯特定犯罪
    所得之財物或利益作直接使用或消費之處分行為，或僅將自
    己犯罪所得財物交予其他共同正犯，祇屬犯罪後處分贓物之
    行為，非本條例所規範之洗錢行為，惟依新法規定，倘行為
    人意圖掩飾或隱匿特定犯罪所得來源，而將特定犯罪所得直
    接消費處分，甚或交予其他共同正犯予以隱匿，而由共同正
    犯以虛假交易外觀掩飾不法金流移動，即難認僅單純犯罪後
    處分贓物之行為，應仍構成新法第2條第1或2款之洗錢行為
    （最高法院108年度台上字第1744、2500號判決意旨參照）
    。經查，被告與「黃浩南」、「王凱」及渠等所屬詐欺集團
    成員，共同以附表所示方式訛騙附表所示告訴人，令附表所
    示告訴人陷於錯誤將款項匯往被告所提供由其申設之興國郵
    局、中國信託帳戶，除附表編號1所示告訴人戊○○於匯款後
    ，隨即聯繫友人確認有無收到款項，即時發覺受騙，成功攔
    阻所匯款項轉入被告帳戶，致未能遂行渠等詐騙之結果外，
    其餘附表編號2至4所示告訴人受騙所匯款項，均轉入被告申
    設之上開帳戶，並由被告領取且轉交「王凱」指派向其收取
    贓款之詐騙集團成員，製造金流斷點，而詐取附表編號2至4
    所示之人財物之行為，該當刑法第339條之4第1項第2款之罪
    ，為最輕本刑6月以上有期徒刑以上之罪，屬洗錢防制法所
    稱特定犯罪，被告透過臨櫃或在自動櫃員機提領帳戶內附表
    編號2至4所示告訴人所匯款項，再將現金交由其他成員收取
    ，以此提領並層層轉交上手方式，達其隱匿贓款、避免遭查
    緝之目的，何況，被告所留取之報酬，即為附表編號2至4所
    示告訴人交付受騙款項之一部分，然其將附表編號2至4所示
    告訴人匯款，自興國郵局或中國信託帳戶內領出後，或以消
    費、藉由其他形式轉存、轉交後，即難以特定並追查其流向
    ，使金錢來源、去向均難以辨認、溯源，被告認知「黃浩南
    」、「王凱」係詐騙集團成員，猶參與其中提供帳戶並領取
    附表編號2至4所示告訴人匯入之款項，其對上開行為可能因
    此隱匿犯罪所得之事實自亦有認識，不論嗣後該犯罪所得最
    後由何人取得，實際上被告已透過其上開行為，實施製造犯
    罪所得資金斷點，使偵查機關除藉由附表所示告訴人匯入款
    項帳號、自動櫃員機監視器錄影畫面鎖定被告外，難以再深
    入追查，並使其餘集團共犯得以經由直接消費、處分之虛假
    交易外觀掩飾不法金流移動，自無法將之定性為單純犯罪後
    處分贓物之行為，被告與其他集團成員於本案所為已有掩飾
    、隱匿特定犯罪所得去向、所在，而移轉詐欺取財之特定犯
    罪所得之行為無誤。
㈣、另本條例所稱犯罪組織，指三人以上，以實施強暴、脅迫、
    詐術、恐嚇為手段或最重本刑逾5年有期徒刑之刑之罪，所
    組成具有持續性或牟利性之有結構性組織，組織犯罪防制條
    例第2條第1項定有明文。「黃浩南」、「王凱」及被告所屬
    詐欺集團，係推由「黃浩南」先行對外招募如被告所從事之
    車手成員，再由集團內其他成員冒充為附表所示告訴人之親
    友，使附表所示告訴人陷於錯誤，將款項匯入被告申設之上
    開帳戶內，被告復依「王凱」指示將附表編號2至4所示告訴
    人匯入其帳戶內之款項領出後，交付「王凱」指派向其收取
    之男子收受，由被告本身之警詢、偵訊、原審、本院審理時
    之歷次供述與(除戊○○、乙○○○、丙○○、甲○○○警詢筆錄)前揭
    卷內相關文書證據已可認定，業如前述，且由「黃浩南」、
    「王凱」與被告間之Line對話紀錄、本案受騙之附表編號1
    至4所示為數不少之被害人，可知被告與「黃浩南」、「王
    凱」所屬集團計畫犯案甚多，顯係以詐騙他人獲取不法利益
    為目的，其中成員至少有三人以上，人數甚夥，成員分別負
    責招募成員、實施詐術、指揮領款、將款項層層上繳等階段
    行為，各行為缺一不可，且自招募成員、行使詐術、指示車
    手領、取款等過程，均須投入相當之資金、時間以及人力成
    本，集團成員具階層性，分工細緻縝密，絕非任意臨時組成
    ，顯係以實施詐術所組成具有持續性及牟利性之有結構性組
    織甚明。而被告經由臉書獲知「黃浩南」Line帳號訊息，與
    之聯繫並加入該集團擔任車手，且知悉提供帳戶係為供集團
    成員詐欺被害人財物使用，而「王凱」指示其領取之帳戶內
    款項乃受騙被害人匯入之贓款等情，亦經本院認定如前，被
    告既明知上情仍提供帳戶，使其他詐欺集團成員行騙時指示
    附表編號1至4所示告訴人匯款，並領取帳戶內附表編號2至4
    所示告訴人受騙匯入其帳戶之款項，使詐欺集團成員得以實
    施詐欺犯行，被告亦因此於附表編號2至4所示犯行獲得報酬
    ，被告就附表所示犯行顯均係基於自己犯罪之意思而參與該
    集團之分工，堪認被告有參與詐欺集團此等犯罪組織之行為
    及主觀犯意無訛，被告否認參與犯罪組織並共同實施詐欺犯
    行，委不足採。
㈤、綜上所述，被告所辯不足採信。本案事證明確，被告犯行洵
    堪認定，自應依法論科。　　
三、論罪科刑：
㈠、按刑罰責任之評價與法益之維護息息相關，對同一法益侵害
    為雙重評價，是過度評價；對法益之侵害未予評價，則為評
    價不足，均為法之所禁。又加重詐欺罪，係侵害個人財產法
    益之犯罪，其罪數之計算，核與參與犯罪組織罪之侵害社會
    法益有所不同，審酌現今詐欺集團之成員皆係為欺罔他人，
    騙取財物，方參與以詐術為目的之犯罪組織。倘若行為人於
    參與詐欺犯罪組織之行為繼續中，先後多次為加重詐欺之行
    為，因參與犯罪組織罪為繼續犯，犯罪一直繼續進行，直至
    犯罪組織解散，或其脫離犯罪組織時，其犯行始行終結。故
    該參與犯罪組織與其後之多次加重詐欺之行為皆有所重合，
    然因行為人僅為一參與犯罪組織行為，侵害一社會法益，屬
    單純一罪，應僅就「該案中」與參與犯罪組織罪時間較為密
    切之首次加重詐欺犯行論以參與犯罪組織罪及加重詐欺罪之
    想像競合犯，而其他之加重詐欺犯行，祗需單獨論罪科刑即
    可，無需再另論以參與犯罪組織罪，以避免重複評價。是如
    行為人於參與同一詐欺集團之多次加重詐欺行為，因部分犯
    行發覺在後或偵查階段之先後不同，肇致起訴後分由不同之
    法官審理，為裨益法院審理範圍明確、便於事實認定，即應
    以數案中「最先繫屬於法院之案件」為準，以「該案件」中
    之「首次」加重詐欺犯行與參與犯罪組織罪論以想像競合。
    縱該首次犯行非屬事實上之首次，亦因參與犯罪組織之繼續
    行為，已為該案中之首次犯行所包攝，該參與犯罪組織行為
    之評價已獲滿足，自不再重複於他次詐欺犯行中再次論罪，
    俾免於過度評價及悖於一事不再理原則。至於「另案」起訴
    之他次加重詐欺犯行，縱屬事實上之首次犯行，仍需單獨論
    以加重詐欺罪，以彰顯刑法對不同被害人財產保護之完整性
    ，避免評價不足(最高法院109年度台上字第3945號判決意旨
    參照)。又詐欺集團成員向附表編號2至4所示告訴人施用詐
    術後，指示上開告訴人將款項匯入被告申設帳戶後，為隱匿
    其詐欺所得財物之去向，指示被告提領詐欺所得款項，除報
    酬外餘款轉交其他集團成員收取，使上開告訴人所匯款項難
    以繼續追查其流向，而製造資金斷點，即已該當於洗錢防制
    法第14條第1項之一般洗錢罪。
㈡、故被告參與由「黃浩南」、「王凱」及其他成員組成之詐欺
    集團，分別與詐騙集團成員共同詐騙附表所示被害人之首次
    犯行，依上開最高法院判決意旨，應以最先繫屬於法院之案
    件中首次加重詐欺犯行論罪，本案為被告參與該詐欺集團最
    先繫屬於法院之案件，有臺灣高等法院被告前案紀錄表在卷
    可參，則應以本案中首次加重詐欺犯行論以參與犯罪組織罪
    ，而本案被告所犯首次加重詐欺犯行，為附表編號1所示詐
    欺告訴人戊○○犯行，而此次告訴人戊○○雖已臨櫃辦理匯款至
    被告申設之中國信託帳戶手續完畢，然因告訴人戊○○嗣後發
    覺受騙，成功阻止所匯款項轉入被告申設之中國信託帳戶內
    ，將一度遭詐騙所匯款項取回，此次詐欺取財犯行因告訴人
    戊○○所匯款項未能移置於被告、「黃浩南」、「王凱」等人
    所屬詐欺集團成員實力支配而未能得逞，故本次被告犯行僅
    止於未遂，核被告於附表編號1首次參與犯罪組織後，所為
    詐欺取財未遂犯行，係犯刑法第339條之4第2項、第1項第2
    款三人以上共同犯詐欺取財未遂罪及組織犯罪防制條例第3
    條第1項後段之參與犯罪組織罪。公訴人雖認被告於附表編
    號1此部分犯行已達詐欺取財既遂程度，然如前所述，本案
    被告如附表編號1所示詐欺取財犯行應僅止於未遂，公訴意
    旨應有誤會，且此僅為行為態樣既遂、未遂之變動，無庸引
    用刑事訴訟法第300條變更起訴法條（最高法院101年度台上
    字第3805號判決意旨參照），附此敘明。
㈢、又被告於附表編號2至4所為，則均係犯刑法第339條之4第1項
    第2款三人以上共同犯詐欺取財罪及洗錢防制法第14條第1項
    之洗錢罪。另公訴意旨雖未論及被告於附表編號2至4所為均
    涉犯洗錢罪，惟此部分與被告所犯之加重詐欺取財罪部分，
    二者間有裁判上一罪之關係，均為起訴效力所及，且本院已
    於審理時諭知被告此部分罪名，已足保障被告防禦權，本院
    自得併予審理。至於被告為附表編號2至4所示之犯行時，雖
    未脫離所加入之犯罪組織，然因被告於附表編號1之首次犯
    行已就其參與犯罪組織罪予以論處，是其後續之參與犯罪組
    織犯行，依前揭最高法院判決意旨，為免重覆評價，不予另
    行論罪，附此敘明。
㈣、被告就本件附表編號1至4所示犯行與「黃浩南」、「王凱」
    及其餘詐欺集團成員間，有犯意聯絡及行為分擔，並互相利
    用他方之行為，以完成共同犯罪之目的，均應依刑法第28條
    規定分別論以共同正犯。
㈤、另組織犯罪防制條例係藉由防制組織型態之犯罪活動為手段
    ，以達成維護社會秩序、保障人民權益之目的，乃於該條例
    第3條第1項前段與後段，分別對於「發起、主持、操縱、指
    揮」及「參與」犯罪組織者，依其情節不同而為處遇，行為
    人雖有其中一行為（如參與），不問其有否實施各該手段（
    如詐欺）之罪，均成立本罪。然在未經自首或有其他積極事
    實，足以證明其確已脫離或解散該組織之前，其違法行為，
    仍繼續存在，即為行為之繼續，而屬單純一罪，至行為終了
    時，仍論為一罪。又刑法上一行為而觸犯數罪名之想像競合
    犯存在之目的，在於避免對於同一不法要素予以過度評價。
    自然意義之數行為，得否評價為法律概念之一行為，應就客
    觀構成要件行為之重合情形、主觀意思活動之內容、所侵害
    之法益與行為間之關連性等要素，視個案情節依社會通念加
    以判斷。刑法刪除牽連犯之規定後，原認屬方法目的或原因
    結果，得評價為牽連犯之二犯罪行為間，如具有局部之同一
    性，或其行為著手實行階段可認為同一者，得認與一行為觸
    犯數罪名之要件相侔，依想像競合犯論擬。倘其實行之二行
    為，無局部之重疊，行為著手實行階段亦有明顯區隔，依社
    會通念難認屬同一行為者，應予分論併罰。因而，行為人以
    一參與詐欺犯罪組織，並分工加重詐欺行為，同時觸犯參與
    犯罪組織罪及加重詐欺取財罪，雖其參與犯罪組織之時、地
    與加重詐欺取財之時、地，在自然意義上非完全一致，然二
    者仍有部分合致，且犯罪目的單一，依一般社會通念，認應
    評價為一罪方符合刑罰公平原則，應屬想像競合犯，如予數
    罪併罰，反有過度評價之疑，實與人民法律感情不相契合（
    最高法院107年度台上字第1066號判決意旨參照）。從而，
    依上開最高法院判決意旨，被告於附表編號1所犯參與犯罪
    組織罪、三人以上共同犯詐欺取財未遂罪，應依刑法第55條
    規定論以想像競合犯，從一重之三人以上共同犯詐欺取財未
    遂罪處斷。另被告就附表編號2至4所示犯行，各次犯行所犯
    刑法第339條之4第1項第2款三人以上共同犯詐欺取財罪、洗
    錢防制法第14條第1項之洗錢罪間，亦有實行行為局部同一
    之情形，均為想像競合犯，應分別依刑法第55條規定從一重
    之三人以上共同犯詐欺取財罪處斷。
㈥、被告於附表編號1至4所為前後4次犯行，均犯意各別，行為互
    殊，應予分論併罰。
㈦、被告、「黃浩南」、「王凱」及所屬詐欺集團成員雖已著手
    於附表編號1所示詐欺取財行為之實行，惟尚未生犯罪之結
    果，而屬未遂犯，爰依刑法第25條第2項規定減輕其刑。
㈧、按想像競合犯之處斷刑，本質上係「刑之合併」。其所謂從
    一重處斷，乃將想像競合犯組成之評價上數罪，合併為科刑
    一罪，其所對應之刑罰，亦合併其評價上數罪之數法定刑，
    而為一個處斷刑。易言之，想像競合犯侵害數法益者皆成立
    犯罪，論罪時必須輕、重罪併舉論述，同時宣告所犯各罪名
    ，包括各罪有無加重、減免其刑之情形，亦應說明論列，量
    刑時併衡酌輕罪部分量刑事由，評價始為充足，然後依刑法
    第55條前段規定「從一重處斷」，非謂對於其餘各罪可置而
    不論。因此，法院決定處斷刑時，雖以其中最重罪名之法定
    刑，做為裁量之準據，惟於裁量其輕重時，仍應將輕罪合併
    評價在內（最高法院108年度台上字第4405、4408號判決意
    旨）。準此，參與犯罪組織者，其參與情節輕微者，得減輕
    或免除其刑，組織犯罪防制條例第3條第1項但書固有明文。
    惟查本案被告在詐欺集團中之分工，係提供其所申設帳戶，
    供受騙被害人匯款，並負責依「王凱」指示領取被害人遭詐
    騙而匯入其帳戶之贓款，再依指示交付「王凱」指派向其收
    取贓款之不詳集團成員，被告在本案犯行之角色及分工均居
    於重要地位，並使被害人受有財產上損害，難認其參與犯罪
    組織之情節輕微，自無依上開規定減輕或免除其刑之餘地，
    併此敘明。
四、撤銷改判之理由：
㈠、原判決以被告所為係犯參與犯罪組織及三人以上共同詐欺取
    財罪犯行，事證明確，因予論罪科刑，並宣告沒收被告之犯
    罪所得，固非無見。惟：
１、被告於附表編號1所示犯行，雖告訴人戊○○因被告所屬詐欺集
    團成員施用詐術致其陷於錯誤，已依指示辦理匯款至被告申
    設之中國信託帳戶完畢，惟嗣後即時發覺受騙，而成功攔阻
    該款項轉入被告申設之中國信託帳戶內，故被告及其所屬詐
    欺集團成員最終並未取得詐欺款項，渠等行為僅止於未遂，
    原判決就被告此部分所為論以三人以上詐欺取財既遂罪，尚
    有未洽。
２、附表編號2至4所示告訴人受騙匯入被告申設之附表編號2至4
    所示帳戶內款項，嗣由被告依「王凱」指示領出，被告扣除
    報酬後，將餘款轉交「王凱」指派詐欺集團不詳成員向其收
    取，再層層轉交其他上游集團成員收受，已發生製造該詐欺
    犯罪所得金流斷點，達成隱匿犯罪所得之效果，妨礙該詐欺
    集團犯罪之偵查，該當洗錢防制法第14條第1項一般洗錢罪
    ，自應構成三人以上共同犯詐欺取財罪及洗錢罪，並依刑法
    第55條想像競合犯規定，從一重之三人以上共同犯詐欺取財
    罪處斷，如前所述，原判決漏未就被告於附表編號2至4所示
    犯行論處洗錢防制法第14條第1項洗錢罪，亦有未洽。
３、另本案被告以其申設之門號0000000000號行動電話，與「黃
    浩南」、「王凱」等人聯繫，洽談加入渠等所屬詐欺集團此
    一犯罪組織，並接受指示提領贓款再轉交其他詐欺集團成員
    收取，該門號晶片卡及行動電話均為被告所有，供被告犯本
    件犯罪所用之物(參如下㈢所述)，原判決漏未就上開犯罪工
    具依法宣告沒收，顯有未合。另原判決認被告供稱報酬為提
    領款項之4%，本案被告提領總金額為37萬元，依此計算被告
    犯罪所得為14,800元，惟由被告與「王凱」間之Line對話內
    容及被告申設之興國郵局、中國信託帳戶交易明細紀錄，顯
    示附表編號2之告訴人乙○○○匯款25萬元至被告申設之興國郵
    局帳戶後，被告於附表編號2所示時間全數領出，「王凱」
    指示被告保留1萬元報酬，交付24萬元予所指派收款之不詳
    詐欺集團成員，附表編號3、4所示告訴人則先分別將15萬元
    、3萬元匯入被告申設之中國信託帳戶內，「王凱」指示被
    告先領出乙○○○匯款中之12萬元後，再將告訴人丙○○匯入款
    項中所餘3萬元連同告訴人甲○○○所匯3萬元款項，以網路銀
    行轉帳至被告申設之興國郵局帳戶後，於109年4月8日下午3
    時23分將該筆6萬元款項自其申設之興國郵局帳戶領出，並
    交付「王凱」指派之不詳集團成員收受，是被告業已將附表
    編號2至4所示告訴人受騙匯入其申設帳戶之款項合計43萬元
    全數領出，被告獲得之報酬應為17,200元(詳如下述)，原判
    決就上開被告領取之贓款及分受犯罪所得數額認定亦有錯誤
    。
４、從而，被告上訴意旨否認犯罪，因而指摘原判決不當，雖無
    理由，惟原判決既有上開可議之處，即屬無可維持，自應由
    本院將原判決予以撤銷改判，期臻妥適。而被告如附表編號
    1至4所示犯行，均因原審適用法條不當而經本院撤銷，自無
    刑事訴訟法第370條不利益變更禁止原則之適用，併此敘明
    。
㈡、本院審酌被告因缺錢花用，貪圖「王凱」、「黃浩南」所屬
    詐欺集團提供之報酬，參與犯罪組織，非但提供自己申設帳
    戶供詐欺集團詐騙附表所示告訴人時使用，更進一步擔任詐
    欺集團車手，負責領取帳戶內附表編號2至4所示告訴人受騙
    匯入款項，再轉交詐欺集團成員收受，雖非詐欺集團之核心
    或首腦人物，仍屬詐欺取財犯行遂行時不可或缺之角色，所
    為造成附表所示告訴人財物損失，並對人際間之互信與經濟
    秩序、金融安全，造成相當程度之危害，且因此增加檢警事
    後向上溯源，追查其他詐騙集團成員之困難，及使被害人難
    以求償，殊不可取，犯後矢口否認知悉「王凱」、「黃浩南
    」乃詐騙集團成員、加入上開犯罪組織及與集團內成員共同
    從事詐欺取財與洗錢犯行，態度難謂良好，附表所示告訴人
    達4人，附表編號2至4所示告訴人所受財產損害共計43萬元
    ，被告犯罪所生損害不輕，並未賠償附表所示告訴人之任何
    損害，絲毫無彌補其犯罪所生損害之意，惟考量被告對於受
    「黃浩南」招募而加入該詐欺集團，繼而依「王凱」指示提
    領帳戶內款項，並將之交付「王凱」指派向其收取款項之集
    團成員等客觀事實供承不諱，暨自陳為國中畢業，智識程度
    不高，未婚，育有1名成年子女，與胞姊同住，目前失業，
    亦無收入等家庭、經濟狀況及其他一切情狀，分別量處如附
    表編號1至4主文欄所示之刑，並定其應執行刑為有期徒刑2
    年2月。 
㈢、被告犯本案時係使用其所有之門號0000000000號行動電話1支
    （含SIM卡1張）與「黃浩南」、「王凱」聯繫，業據被告於
    本院審理時供述在卷，並有被告與「黃浩南」間Line對話紀
    錄附卷可參(見警卷第7至7頁背面；本院卷第148頁)，上開
    門號之晶片及行動電話均係被告所有並供其實行本案犯罪所
    用之物，且未扣案，應依刑法第38條第2項、第3項規定宣告
    沒收，於全部或一部不能沒收或不宜執行沒收時，追徵其價
    額；又被告提供帳戶及領取帳戶內附表編號2至4所示告訴人
    匯入贓款再轉交其他詐欺集團成員，可獲得提領款項4%之金
    額作為報酬，被告於附表編號2所示告訴人乙○○○匯款後，領
    出25萬元贓款，「王凱」指示其留下1萬元報酬，餘款24萬
    元交由指派項其收款之不詳成員一情，有被告與「王凱」間
    Line對話紀錄可稽(見警卷第10至10頁背面)，是被告於附表
    編號2所示此次犯行之報酬為1萬元。另附表編號3、4所示告
    訴人相繼將款項匯入被告申設之中國信託帳戶後，被告先提
    領12萬元後，再將餘款6萬元以網路銀行轉匯至被告申設之
    興國郵局帳戶後，被告再持提款卡至臺南市成功路郵局領出
    ，並於109年4月8日下午3時33分許將共計18萬元交付「王凱
    」指派向其收款之不詳集團成員，有被告與「王凱」間Line
    對話紀錄、被告申設之興國郵局、中國信託帳戶交易明細附
    卷可參(見警卷第11頁；本院卷第101頁、第112至114頁)，
    被告於本院審理時供稱，領取並交付附表編號3、4所示贓款
    ，亦分得提領款項之4%作為報酬等語(見本院卷第151頁)，
    是被告於附表編號3所示犯行分得6,000元報酬，於附表編號
    4所示犯行則分得1,200元報酬，從而，被告各次犯行分得之
    報酬，皆為被告犯罪所得，並未扣案，均應分別依刑法第38
    條之1第1項前段、第3項規定，予以宣告沒收，於全部或一
    部不能沒收或不宜執行沒收時，追徵其價額。又宣告多數沒
    收者，併執行之，刑法第40條之2第1項定有明文，是上開宣
    告之多數沒收應併執行之。至被告於本案中領出附表編號2
    至4所示告訴人匯入被騙款項之興國郵局、中國信託帳戶提
    款卡，雖亦係供被告犯本案所用之物，且為被告所有，然並
    未扣案，又非違禁物，復可隨時向金融機構申請補發，價值
    不高，單獨存在亦不具刑法上之非難性，縱予沒收或追徵，
    對於犯罪行為之不法、罪責評價並無影響，且對於預防及遏
    止犯罪之助益不大，欠缺刑法上重要性，是本院認無沒收或
    追徵之必要，爰不予宣告沒收或追徵，併此敘明。
五、不予宣告強制工作之說明：
㈠、刑法第55條想像競合犯之規定，列在刑法總則編第七章「數
    罪併罰」內，所稱「一行為而觸犯數罪名」，依體系及文義
    解釋，可知行為人所犯數罪係成立實質競合，自應對行為人
    所犯各罪，均予評價，始屬適當。此與法規競合僅選擇其中
    最適宜之罪名，為實質上一罪，明顯有別。換言之，想像競
    合犯本質上為數罪，各罪所規定之刑罰、沒收及保安處分等
    相關法律效果，自應一併適用，否則將導致成立數罪之想像
    競合與成立一罪之法規競合，二者法律效果無分軒輊之失衡
    情形，自非立法者於制定刑法第55條時，所作之價值判斷及
    所欲實現之目的。
㈡、刑罰評價對象，乃行為本身；想像競合犯係一行為觸犯數罪
    名，為避免對同一行為過度及重複評價，刑法第55條前段規
    定「從一重處斷」。又刑法第33條及第35條僅就刑罰之主刑
    ，定有輕重比較標準，因此上揭「從一重處斷」，僅限於「
    主刑」，法院應於較重罪名之法定刑度內，量處適當刑罰。
    至於輕罪罪名所規定之沒收及保安處分，因非屬「主刑」，
    故與刑法第55條從一重處斷之規定無關，自得一併宣告。依
    罪刑法定原則，指法律就個別犯罪之成立要件及法律效果，
    均應明確規定，俾使人民能事先預知其犯罪行為之處遇。有
    關參與犯罪組織罪和加重詐欺取財罪之構成要件與刑罰，均
    分別在組織犯罪防制條例及刑法中，而行為人以一行為觸犯
    組織犯罪防制條例第3條第1項後段之參與犯罪組織罪，及刑
    法第339條之4第1項各款之加重詐欺取財罪，於從一重之加
    重詐欺取財罪處斷而為科刑時，因所犯輕罪（參與犯罪組織
    罪）之刑罰以外之法律效果，即組織犯罪防制條例第3條第3
    項強制工作之規定，並未被重罪所吸收，仍應一併適用。此
    屬法律解釋範疇，並非對刑法第55條但書所為擴張解釋或類
    推適用，亦與不利類推禁止之罪刑法定原則或罪刑明確性原
    則無違。
㈢、修正前組織犯罪防制條例，對發起、主持、操縱、指揮或參
    與集團性、常習性及脅迫性或暴力性犯罪組織者，應於刑後
    強制工作之規定，司法院於90年6月29日公布之釋字第528號
    解釋，指其不違憲；嗣該條例第2條第1項所稱之犯罪組織，
    經2次修正，已排除原有之「常習性」要件，另將實施詐欺
    手段之具有持續性或牟利性之有結構性組織，納入本條例適
    用範圍，並對參與犯罪組織之行為人，於第3條第1項後段但
    書規定「參與情節輕微者，得減輕或免除其刑」。惟同條第
    3項仍規定「應於刑之執行前，令入勞動場所，強制工作，
    其期間為3年」，而未依個案情節，區分行為人是否具有反
    社會的危險性及受教化矯治的必要性，一律宣付刑前強制工
    作3年。然則，衡諸該條例所規定之強制工作，性質上原係
    對於有犯罪習慣，或因遊蕩、懶惰成習而犯罪者，所為之處
    置，修正後該條例既已排除常習性要件，從而，本於法律合
    憲性解釋原則，依司法院釋字第471號關於行為人有無預防
    矯治其社會危險性之必要，及比例原則等與解釋意旨不相衝
    突之解釋方法，為目的性限縮，對犯該條例第3條第1項之參
    與犯罪組織罪者，視其行為之嚴重性、表現之危險性、對於
    未來行為之期待性，以及所採措施與預防矯治目的所需程度
    ，於有預防矯治其社會危險性之必要，且符合比例原則之範
    圍內，由法院依該條例第3條第3項規定，一併宣告刑前強制
    工作（最高法院大法庭108年度台上大字第2306號裁定參照
    ）。
㈣、本件被告提供所申設帳戶供附表所示告訴人匯入贓款，並擔
    任領取附表編號2至4所示告訴人匯入贓款之車手，在同屬詐
    騙集團成員間，僅屬聽命行事之一般成員，非下達行動指令
    、統籌該整體詐欺行動而居於核心指揮角色者，其行為之嚴
    重性與危險性非特別高，又被告為國中畢業，智識程度不高
    ，因思慮不周始參與集團從事詐欺犯罪，犯後對於提供帳戶
    及領取告訴人所匯贓款並將之轉交「王凱」指派之人收取等
    情節，並未推諉，僅否認對於「黃浩南」、「王凱」及其所
    屬詐騙集團成員之詐欺取財行為知情而參與，經此偵審程序
    ，客觀上對於其未來之行為仍具有期待性，本院斟酌上揭情
    狀及強制工作措施所採取之預防矯治目的，認被告無宣告強
    制工作之必要，爰不對被告宣付強制工作。
六、依刑事訴訟法第369條第1項前段、第364條、第299條第1  
    項前段，組織犯罪防制條例第3條第1項後段，洗錢防制法第
    14條第1項，刑法第28條、第339條之4第1項第2款、第2項、
    第55條、第25條第2項、第51條第5款、第38條第2項、第3項
    、第38條之1第1項、第3項、第40條之2第1項，判決如主文
    。
本案經檢察官吳毓靈提起公訴，檢察官趙中岳到庭執行職務。
中　　華　　民　　國　　110 　年　　1 　　月　　20　　日
                  刑事第六庭    審判長法　官  張瑛宗
                                      法　官  林逸梅
                                      法　官  李秋瑩
以上正本證明與原本無異。
如不服本判決應於收受送達後20日內向本院提出上訴書狀，其未
敘述上訴理由者，並得於提起上訴後20日內向本院補提理由書（
均須按他造當事人之人數附繕本）「切勿逕送上級法院」。
　　　　　　　　　　　　　　　　　　　書記官  劉紀君
中　　華　　民　　國　　110 　年　　1 　　月　　20　　日
附錄本案論罪科刑法條全文： 
中華民國刑法第339條之4
犯第339條詐欺罪而有下列情形之一者，處1年以上7年以下有期
徒刑，得併科1百萬元以下罰金：
一、冒用政府機關或公務員名義犯之。
二、三人以上共同犯之。
三、以廣播電視、電子通訊、網際網路或其他媒體等傳播工具，
    對公眾散布而犯之。
前項之未遂犯罰之。
洗錢防制法第14條
有第二條各款所列洗錢行為者，處7年以下有期徒刑，併科新臺
幣5百萬元以下罰金。
前項之未遂犯罰之。
前二項情形，不得科以超過其特定犯罪所定最重本刑之刑。
組織犯罪防制條例第3條
發起、主持、操縱或指揮犯罪組織者，處3年以上10年以下有期
徒刑，得併科新臺幣1億元以下罰金；參與者，處6月以上5年以
下有期徒刑，得併科新臺幣1千萬元以下罰金。但參與情節輕微
者，得減輕或免除其刑。
具公務員或經選舉產生之公職人員之身分，犯前項之罪者，加重
其刑至二分之一。
犯第1項之罪者，應於刑之執行前，令入勞動場所，強制工作，
其期間為3年。
前項之強制工作，準用刑法第90條第2項但書、第3項及第98條第
2項、第3項規定。
以言語、舉動、文字或其他方法，明示或暗示其為犯罪組織之成
員，或與犯罪組織或其成員有關聯，而要求他人為下列行為之一
者，處3年以下有期徒刑，得併科新臺幣3百萬元以下罰金：
一、出售財產、商業組織之出資或股份或放棄經營權。
二、配合辦理都市更新重建之處理程序。
三、購買商品或支付勞務報酬。
四、履行債務或接受債務協商之內容。
前項犯罪組織，不以現存者為必要。
以第5項之行為，使人行無義務之事或妨害其行使權利者，亦同
。
第5項、第7項之未遂犯罰之。
附表：
編號 被害人 詐騙時間及方式 被害人交付之財物 提領款項之時間、次數及金額 提款地點   主    文 1 戊○○ (提告) 先由該詐欺集團不詳成員於109年3月30日下午3時5分許，撥打電話聯絡戊○○，冒名其友人，佯稱最近更換行動電話號碼，請其輸入更換後之號碼，再於翌日上午10時18分許，撥打電話向戊○○誆稱急需借款周轉云云，致戊○○誤信為真，同意出借款項，因而依指示於109年3月31日匯款6萬元至丁○○申辦之中國信託帳戶，嗣因戊○○即時詢問友人確認有無收到款項，經友人否認曾向戊○○借款，戊○○因而驚覺受騙，將方才所匯款項成功攔截，而未順利轉入丁○○中國信託帳戶內，僅止於未遂。 無  無 無 丁○○三人以上共同犯詐欺取財罪，未遂，處有期徒刑捌月。未扣案門號0000000000號行動電話壹支(含SIM卡壹張)沒收之，於全部或一部不能沒收或不宜執行沒收時，追徵其價額。 2 乙○○○（提告） 由該詐欺集團不詳成員於109年4月7日上午9時許，撥打電話聯絡乙○○○，假冒乙○○○姪女，佯稱行動電話故障，向乙○○○索取電話號碼互加Line好友，再以Line通訊軟體聯繫乙○○○誆稱急需用錢，向乙○○○借款25萬元，承諾1周後歸還，乙○○○因而陷於錯誤，同意出借款項，委由配偶余錦河臨櫃於109年4月7日下午1時22分許，依指示匯款至丁○○申設之興國郵局帳戶內。丁○○嗣依「王凱」之指示，自帳戶內提領乙○○○所匯款項得手後，將扣除報酬後之餘款交付「王凱」指派前來收款之該詐欺集團不詳成員。 25萬元 於109年4月7日下午2時12分許、同日下午2時15分許、同日下午2時17分許，分別提領20萬元、1萬元、4萬元。 臺南市○區○○路0○0號臺南成功路郵局 丁○○三人以上共同犯詐欺取財罪，處有期徒刑壹年捌月。未扣案門號0000000000號行動電話壹支(含SIM卡壹張)、犯罪所得新臺幣壹萬元均沒收之，於全部或一部不能沒收或不宜執行沒收時，追徵其價額。  3 丙○○(提告) 由該詐欺集團不詳成員於109年4月8日上午10時50分許，以Line通訊軟體撥打網路電話聯絡丙○○，假冒丙○○孫女，佯稱急需用錢欲借款周轉，致丙○○因而陷於錯誤同意出借款項，臨櫃於109年4月8日下午2時5分許，依指示匯款至丁○○申設之中國信託帳戶內。丁○○嗣依「王凱」之指示，自帳戶內提領丙○○所匯款項得手後，將扣除報酬後之餘款交付「王凱」指派前來收款之該詐欺集團不詳成員。 15萬元 於109年4月8日下午2時26分許，先提領12萬元 臺南市○區○○里○○○路00號中國信託統一華園ATM 丁○○三人以上共同犯詐欺取財罪，處有期徒刑壹年陸月。未扣案門號0000000000號行動電話壹支(含SIM卡壹張)、犯罪所得新臺幣陸仟元均沒收之，於全部或一部不能沒收或不宜執行沒收時，追徵其價額。     丙○○匯至丁○○中國信託帳戶內尚未提領之3萬元及甲○○○匯至丁○○中國信託帳戶內3萬元款項共計6萬元，丁○○依「王凱」指示以網路銀行轉帳至丁○○興國郵局帳戶內，丁○○再於同日下午3時23分許領出 臺南市○區○○路0○0號臺南成功路郵局ATM   4 甲○○○(提告) 由該詐欺集團不詳成員於109年4月7日晚間8時許，撥打電話聯絡甲○○○，假冒甲○○○鄰居，佯稱更換行動電話號碼，要甲○○○重新加Line好友，並將舊的Line帳號刪除，翌日上午10時許起，以Line通訊軟體撥打網路電話聯繫甲○○○，誆稱要還友人款項而急需用錢，欲借款周轉，致甲○○○因而陷於錯誤，同意出借款項，臨櫃於109年4月8日下午2時26分許，匯款至丁○○申設之中國信託帳戶內。丁○○嗣依「王凱」之指示，將款項轉至所申設之興國郵局帳戶內，再將郵局帳戶內款項領出後，連同丙○○之贓款於扣除報酬後，餘款交付「王凱」指派前來收款之該詐欺集團不詳成員。 3萬元   丁○○三人以上共同犯詐欺取財罪，處有期徒刑壹年肆月。未扣案門號0000000000號行動電話壹支(含SIM卡壹張)、犯罪所得新臺幣壹仟貳佰元均沒收之，於全部或一部不能沒收或不宜執行沒收時，追徵其價額。